【裁判字號】    98,事聲,26
【裁判日期】    981231
【裁判案由】    聲明異議（消債）
【裁判全文】
臺灣苗栗地方法院民事裁定              98年度事聲字第26號
異  議  人
即  債權人  萬泰商業銀行股份有限公司
法定代理人  乙○○
代  理  人  莊政文
相  對  人
即 債 務人  甲○○
上列異議人與相對人間消費者債務清理更生事件，異議人對於本
院司法事務官民國98年11月9 日所為98年度執消債更字第19號認
可更生方案裁定聲明異議，本院裁定如下：
    主  文
異議駁回。
    理  由
一、按當事人對於司法事務官處理事件所為之終局處分，得於處
    分送達後10日之不變期間內，以書狀向司法事務官提出異議
    ；司法事務官認前項異議有理由時，應另為適當之處分；認
    異議為無理由者，應送請法院裁定之。法院認第一項之異議
    為有理由時，應為適當之裁定；認異議為無理由者，應以裁
    定駁回之，民事訴訟法第240 條之4 第1 項至第3 項分別定
    有明文。
二、異議意旨略以：本件更生方案債務人所陳可清償金額與總欠
    款金額仍有相當之差距，若任其清償些微金額即可免除高達
    新臺幣（下同）2,765,698 元之債務，將難對社會上因理財
    不當奢侈浪費致衍生高額債務之人有所警惕，甚至進而仿效
    ，除對其他負有債務仍正常繳款之客戶有失公允外，並嚴重
    影響金融秩序之建立，異議人前就債務人所提更生方案表示
    不同意。債務人年僅29歲卻背負龐大債務，而負債係因現金
    卡、信用卡及信用貸款，債務人明知本身收支無法平衡，卻
    仍恣意提領現金花用揮霍無度，應符合消費者債務清理條例
    （下稱消債條例）第63條第1 項第3 款「有背於公共秩序、
    善良風俗」之規定，更生方案不應被認可。又債務人積欠龐
    大債務後，每月僅賺取微薄之15,000元薪資，顯見其未盡全
    力償還債務，且提高清償成數，除可讓債務人對過度消費不
    當理財行為負責外，亦更能符合社會大眾之期待，原裁定卻
    認僅清償30.47 ﹪即具償債誠意，實略嫌草率，難令人信服
    ，故此更生認可確有可議之處，為此依消債條例第63條第1
    項第1 款提出異議，請求廢棄原更生認可裁定等語。
三、按消費者債務清理條例之制定，乃為使負債務之消費者得依
    本條例所定程序清理其債務，以調整其與債權人及其他利害
    關係人之權利義務關係，保障債權人之公平受償，謀求消費
    者經濟生活之更生，進而健全社會經濟之發展，消債條例第
    1 條定有明文。又法院裁定開始更生程序，如更生方案經債
    權人會議可決者，除有消債條例第63條第1 項所定各款情形
    之一者外，法院對經可決之更生方案應為認可；如更生方案
    未經可決（包括未經債權人會議可決或以書面同意、視為同
    意之債權人未逾法定額數），惟債務人有薪資、執行業務所
    得或其他固定收入，法院認更生方案之條件公允，且無消債
    條例第64條第2 項情形之一者，得逕依債務人之聲請或依職
    權以裁定認可更生方案，消債條例第63條、第64條亦有明定
    。而更生方案之條件是否公允，則須斟酌債務人之收入、積
    欠債務之緣由、生活支出、債務人清償總額是否已達債權總
    額相當成數，債權人受償金額不致過低等，俾使債權人獲得
    較高之清償額數，且債務人復得謀求經濟生活之更生機會。
四、經查：
  (一)本件債務人聲請更生，前經本院以民國97年度消債更字第23
    1 號裁定開始更生程序，並命由司法事務官進行更生程序。
    查債務人於聲請更生時，雖任職於建泓科技實業股份有限公
    司（下稱建泓公司），惟建泓公司因金融風暴致業務緊縮，
    而於97年12月24日將債務人資遣，有建泓公司98年9 月29日
    函文在卷可佐（見98年度執消債更字第19號卷第163 頁）。
    另債務人主張現任職於三商行股份有限公司（下稱三商公司
    ），每月平均薪資為15,000元，是債務人確有固定之收入等
    情，有三商公司98年9 月1 日在職證明書在卷足憑（見98年
    度執消債更字第19號卷第157 頁），堪信為真正。
  (二)債務人所提之更生方案，其條件自認可更生方案裁判確定之
    翌日起，以1 個月為1 期，前2 年每月清償10,000元，第3
    至5 年每月清償12,000元，第6 至8 年每月清償15,000元，
    共8 年96期總計清償1,212,000 元，占已申報之無擔保及無
    優先債權總額3,977,698 元之百分之30.47 ；又債務人每月
    固定薪資所得約15,000元，已如前述，扣除每月還款金額10
    ,000元，僅餘5,000 元供每月日常生活支出，且債務人於本
    院訊問時表示：所得薪資扣除清償數額後，如生活費不足，
    由其家人幫忙等語（見98年度執消債更字第19號卷第155 頁
    ），足見債務人目前實已陷入捉襟見肘之窘況，而仍願盡力
    清償以求更生。況債務人已主動將清償期限延長為8 年，並
    將往後第3 年至第5 年清償金額提高至12,000元，第6 年至
    第8 年清償金額提高至15,000元，使平均每期清償金額已達
    12,625 元，可見債務人確有償還債務之誠意。
  (三)再者，消債條例之立法目的，除保障債權人公平受償外，尚
    寓有債務人經濟生活重建之機會，系爭更生方案之還款條件
    ，既經本院審酌認債務人已盡其所能清償債務，則異議人指
    稱債務人欠款金額甚高，應提高清償金額云云，核與前開消
    債條例立法目的相違背，自非可採。又更生方案係以債務人
    現有之資力，盡最大能力提出清償方案，至於債務人過往之
    消費情況（是否恣意揮霍無度或浪費？），乃是日後可否免
    責之判斷依據，非於更生方案時所需考量者，且異議人就本
    件更生方案有何「背於公共秩序、善良風俗」情事，亦未具
    體陳明並舉證之，是異議人此部分之主張，亦非有據。
五、綜上所述，本院司法事務官斟酌債務人所提更生方案，以每
    個月為1 期，第1 至2 年每月清償10,000元，第3 年至第5
    年清償金額提高至12,000元，第6 年至第8 年清償金額提高
    至15,000元，總計清償1,212,000 元（債權總額3,977,698
    元），清償成數為百分之30.47 ，應認其條件核屬公允、適
    當、可行。此外，異議人亦未能具體指出債務人有何本條例
    第63條及第64條第2 項之情事。從而，異議人執前詞據以指
    摘原裁定為不當，求予廢棄，為無理由，應予駁回。
六、依民事訴訟法第240條之4第3 項，裁定如主文。
中    華    民    國    98    年    12    月    31    日
                         民事庭法  官  吳國聖
上為正本係照原本作成。
終止清算程序之裁定不得抗告，如不服命負擔國庫墊付費用之裁
定，應於裁定送達後10日內，以書狀向本院提出抗告，並繳納抗
告費新臺幣1千元。
                          書  記  官  葉俊宏
中    華    民    國    98    年    12    月    31    日

司法院資訊處製作；財團法人民間司法改革基金會備份。
